【裁判字號】    92,台上,5238
【裁判日期】    920924
【裁判案由】    違反毒品危害防制條例
【裁判全文】
最高法院刑事判決                              九十二年度台上字第五二三八號
    上  訴  人  丙○○
    選任辯護人  薛松雨律師
                馮君傑律師
    上  訴  人  甲○○
                乙○○即陳銀.
    右  一  人
    選任辯護人  郭芳宜律師
右上訴人等因違反毒品危害防制條例案件，不服台灣高等法院中華民國八十九年八月
二十四日第二審判決（八十九年度上訴字第四○四號，起訴案號：台灣板橋地方法院
檢察署八十七年度偵字第二四四二五號），提起上訴，本院判決如左：
    主  文
原判決撤銷，發回台灣高等法院。
    理  由
本件原判決撤銷第一審之科刑判決，改判論上訴人丙○○以共同連續販賣第二級毒品
，累犯罪，判處有期徒刑柒年陸月；論甲○○、乙○○（依戶籍資料記載應為乙○○
，起訴書、第一審及原審判決書均載為陳銀鐘）以共同販賣第二級毒品，未遂罪，各
判處有期徒刑年捌月，固非無見。
惟查：（一）有罪判決書之事實一欄，為判斷其適用法令當否之準據，法院應將依職
權認定與論罪科刑有關之事實，翔實記載，然後於理由內逐一說明其憑以認定之證據
，並使事實認定與理由說明，互相適合，方為合法。倘若事實認定與理由說明，不相
一致，或事實或理由欄內之記載，前後齟齬，按諸刑事訴訟法第三百七十九條第十四
款後段規定，均屬判決理由矛盾之當然違背法令。查原判決事實認定：上訴人丙○○
接獲蔡文達佯稱欲購買新台幣（以下同）五千元之安非他命之電話，乃承前販賣第二
級毒品安非他命之概括犯意，並與甲○○、乙○○基於共同販賣第二級毒品之犯意聯
絡，委由甲○○、乙○○二人先行前往台北縣新莊市○○○路四六八巷七號二樓蔡文
達住處，欲向蔡文達收取對價五千元，丙○○並夥同知悉上情同具犯意聯絡之另案被
告林巨河隨後再前往上址交付毒品等情。如果無訛，上訴人甲○○、乙○○二人似不
知有林巨河參與犯罪，其二人如何與林巨河為犯意之聯絡？原判決事實未予載明，而
原判決理由欄三、敘明丙○○、甲○○、乙○○與林巨河間就所犯上揭販賣第二級毒
品未遂罪，有犯意聯絡及行為分擔，均為共同正犯等旨，即有事實、理由矛盾之違誤
。（二）查本件上訴人甲○○、乙○○均辯稱：伊等警訊筆錄不實，並辯稱被刑求云
云（詳偵查卷第五十六、五十七頁反面、第六十五頁、第一審卷第五十七、一○○、
一二八頁反面、第一三六頁反面、原審卷二第四十一至四十五頁），原判決於理由欄
二、(二)雖說明警訊錄音帶因已遭銷燬無從調查，且引述證人即查獲本案之警員許啟文
、李麒榮證稱：製作筆錄未施以強暴、脅迫等詞，及證人即警員陳明賢所證述查獲上
訴人等販賣安非他命未遂之情節，認足資佐證所述確屬事實，而為上訴人等不利之證
據。然按被告之自白須出於任意性且與事實相符者，始得採為證據。苟被告陳述其自
白係出於不正方法者，應先於其他事證而為調查。該自白如係檢察官提出者，法院應
命檢察官就自白之出於自由意志，指出證明之方法，刑事訴訟法第一百五十六條第一
、三項規定甚明。而所稱證明之方法，指提出訊問被告之錄音帶或錄影帶或其他人證
等，足以證明被告之自白係出於自由意志者。原判決固引述承辦警員許啟文、李麒榮
等人之證詞，惟就該等證詞之憑信性如何？及如何足以證明上訴人等之自白係出於自
由意志？原判決並未說明，則上訴人甲○○、乙○○之警訊筆錄是否為渠等之任意性
自白，即其自白得否採為判決基礎，仍非無疑，自非得僅以甲○○、乙○○二人於警
訊時之自白與事實相符，而採為該二人論罪之憑據。且查上訴人丙○○警訊筆錄製作
時間為八十七年十一月四日零時三十分至同日二時四十五分，惟其中卻訊及「甲○○
於八十七年十一月四日三時在本所警訊中供稱曾經多次幫你到新莊市○○○路四六八
巷七號二樓向蔡文達收取販安所得……」等情，甲○○製作警訊筆錄之時間既在其後
，如何能以該內容訊問丙○○？甲○○警訊筆錄之真實性如何？原審未予調查釐清，
遽採甲○○上開警訊筆錄為上訴人等不利之認定，有應於審判期日調查之證據未予調
查之違誤。（三）查原審係依蔡文達之警訊供述為認定上訴人丙○○連續於八十七年
九月中旬某日及八十七年十月中旬某日，在台北縣新莊市○○○路四六八巷七號二樓
蔡文達住處，先後二次以每包二千元之價格販售安非他命各一包予蔡文達施用，而從
中牟取利益事實之依憑。惟蔡文達於警訊同日之檢察官偵訊時即改稱：「丙○○就在
八十七年九月及十月中旬送我安二次，丙○○在八十七年九月中在我住處吸，他給我
安，二人就一起吸用，是九月份的事，十月份給我一包」等語（詳八十七年度偵字第
二四四二五號卷第二十七頁），上訴人丙○○亦自始即否認有上開販賣毒品情事，並
辯稱：伊係給蔡文達二次安非他命，並未收錢等語（詳八十七年度偵字第二四四二五
號卷第二十八頁反面、第七十九頁、原審卷第一八○頁），核與蔡文達嗣後所供相合
，如果屬實，應於上訴人丙○○有利。原審就蔡文達前後不一之供述，並未調查其他
必要之證據以定其取捨，復未就蔡文達所供有利於上訴人丙○○之證詞說明其不予採
信之理由，應有理由未備之違誤。（四）查依台北縣警察局海山分局執行逕行搜索結
果報告書所載，該局係於八十七年十一月三日，持台灣板橋地方法院檢察署檢察官搜
索票（八十七年聲義字第四三七八號）至台北縣新莊市○○○路四六八巷七號二樓蔡
文達住處搜索，當場查獲蔡文達非法持有安非他命，繼而循線查獲甲○○、乙○○、
丙○○等人，然卷內並無上開報告書所稱之台灣板橋地方法院檢察署（八十七年聲義
字第四三七八號）檢察官搜索票可稽，則本案搜索之依據為何？事涉上訴人等是否可
依現行犯之規定予以逮捕，及其警訊筆錄得否認係合法拘禁下所為之訊問之認定，自
應先為究明釐清。原審未予調查說明，亦有應於審判期日調查之證據未予調查之違法
。以上或為上訴意旨所指摘，或為本院得依職權調查之事項，應認原判決有撤銷發回
之原因。
據上論結，應依刑事訴訟法第三百九十七條、第四百零一條，判決如主文。
中      華      民      國    九十二    年      九      月     二十四   日
                              最高法院刑事第十庭
                                  審判長法官  林  增  福
                                        法官  邵  燕  玲
                                        法官  吳  昆  仁
                                        法官  陳  世  雄
                                        法官  惠  光  霞
      右正本證明與原本無異
                                              書  記  官
中      華      民      國    九十二    年      十      月      一      日


司法院資訊處製作；財團法人民間司法改革基金會備份。
